【裁判字號】    99,上更(一),308
【裁判日期】    991102
【裁判案由】    毒品危害防制條例
【裁判全文】
臺灣高等法院刑事判決             99年度上更(一)字第308號
上  訴  人  臺灣新竹地方法院檢察署檢察官
上  訴  人
即  被  告  丁○○
指定辯護人  法律扶助涂惠民律師
上  訴  人
即  被  告  丙○○
指定辯護人  法律扶助許諺賓律師
上列上訴人因被告等毒品危害防制條例案件，不服臺灣新竹地方
法院97年度訴字第781號，中華民國98年7月3日第一審判決（起
訴案號：臺灣新竹地方法院檢察署97年度偵字第3434號、第4697
號、第5132號），提起上訴，本院判決後，經最高法院發回審理
，本院更為判決如下：
    主  文
原判決關於丁○○、丙○○有罪部分均撤銷。
丁○○犯附表一所示之罪，各處附表一所示之宣告刑（含從刑）
。應執行有期徒刑拾年陸月。扣案0000000000號行動電話SIM 卡
壹片沒收，未扣案之販賣毒品所得共新臺幣貳仟元沒收，其中壹
仟元如全部或一部不能沒收時，以其財產抵償之。另壹仟元與丙○○連帶沒收，如全部或一部不能沒收時，以其等財產連帶抵償
之。扣案第二級毒品安非他命陸包（合計驗餘淨重壹點玖參柒參
公克），均沒收銷燬之。
丙○○犯附表二所示之罪，各處附表二所示之宣告刑（含從刑）
。應執行有期徒刑捌年貳月。扣案0000000000號行動電話SIM 卡
壹片沒收，未扣案之販賣毒品所得新臺幣壹仟元與丁○○連帶沒
收，如全部或一部不能沒收時，以其等財產連帶抵償之。扣案第
二級毒品安非他命陸包（合計驗餘淨重壹點玖參柒參公克），均
沒收銷燬之。
    事  實
一、丁○○有多次前科，最近一次因違反毒品危害防制條例案件
    ，經臺灣新竹地方法院於民國（下同）93年8月2日以93年度
    易字第330號判決判處有期徒刑4月確定，於94年1月29日縮
    刑期滿執行完畢。猶不知警惕，明知甲基安非他命屬毒品危
    害防制條例列管之第二級毒品、並經行政院衛生署公告列為
    禁藥管理，任何人不得非法販賣、轉讓及持有。竟意圖營利
    ，基於販賣第二級毒品甲基安非他命之犯意：
  (一)於97年3月11日17時許，乙○○先以0000000000號行動電話
    與使用0000000000號行動電話之丁○○聯絡，約定由丁○○
    以新臺幣（下同）1000元之代價，販賣不詳份量之第二級毒
    品甲基安非他命（約定稱一張）予乙○○，二人相約在丁○○位在新竹縣橫山鄉○○路○段258號住處（下稱丁○○橫
    山住處）後門交易，乙○○邀同田志翔陪同前往，並委由田
    志翔至上揭丁○○橫山住處後門，由丁○○交付約定之甲基
    安非他命予田志翔，並當場收取1000元而完成交易。
  (二)丁○○另與丙○○共同基於販賣第二級毒品甲基安非他命之
    犯意聯絡，於97年3月11日以後至4月間之某日，乙○○再以
    不詳門號電話與使用0000000000號行動電話之丁○○聯絡，
    約定丁○○以1000元之代價販賣不詳份量之第二級毒品安非
    他命（約定稱一張），二人相約在上揭龍先來新竹縣橫山住
    處後門交易，乙○○亦邀同由田志翔陪同前往，並委由田志
    翔至上揭丁○○橫山住處後門購買時，由丙○○交付甲基安
    非他命予田志翔，並當場收取1000元而完成交易。
  (三)復於97年5月15日下午13時55分許，乙○○以0000000000號
    行動電話門號撥打0000000000號行動電話門號予丁○○，向
    丁○○稱：「要買1張」（即價格1000元之甲基安非他命）
    ，丁○○基於販賣第二級毒品之犯意答稱：「我現在不在家
    ，要等我一下」，因斯時丁○○、丙○○均在新竹市○○路
    福山電子遊藝場內，二人遂共同基於販賣第二級毒品之犯意
    聯絡，由丙○○返回上揭丁○○橫山住處，欲完成上開與乙○○之毒品交易，丁○○並將其使用之0000000000號門號行
    動電話交予丙○○，作為與乙○○聯絡之用，丙○○攜該手
    機返回上開丁○○住處時，適遇警方持搜索票欲至該處執行
    搜索，執行搜索員警遂偕同丙○○一起進入該處。乙○○則
    與田志翔前往上開丁○○橫山住處附近，將1000元交給田志
    翔，委由田志翔至丁○○住處代為購買甲基安非他命。嗣警
    方執行搜索過程中，田志翔為代乙○○購買甲基安非他命，
    就在上開丁○○住處後門喊稱：「龍哥」，警員葉高偉聞聲
    應門後，田志翔便向警員葉高偉稱：「要找龍哥買1張」等
    語，警員葉高偉聞言即將田志翔留置在現場，該次販賣第二
    毒品行為因而未遂。而乙○○見田志翔久去未回，遂前往上
    址查看，警方因而查獲上情，並自丙○○身上扣得含000000
    0000號門號之行動電話1支（按門號為丁○○所有，行動電
    話則為案外人傅瓊瑗所有），另在上址二樓房間內起獲，供
    本件販賣行為用之甲基安非他命6包（含房間梳妝台抽屜內
    甲基安非他命3包，丙○○置於房間內之黑色手提袋內起獲
    甲基安非他命3包，6包合計淨重1.948公克，驗餘淨重共1.9
    373公克）。
二、案經新竹市警察局移請臺灣新竹地方法院檢察署檢察官偵查
    起訴。
    理  由
壹、程序部分
一、起訴範圍：
  (一)原起訴書犯罪事實二、(一)略以：被告2人共同基於營利之意
    圖而販賣第二級毒品安非他命聯絡，先於不詳時間，自不詳
    管道販入數量不詳之第二級毒品安非他命後，自97年1月8日
    起至同年3月間某日止，證人乙○○與被告丁○○相約在上
    揭被告丁○○橫山住所後門，被告丁○○每次均以1000元之
    代價販賣不詳份量之第二級毒品安非他命（俗稱一張）予證
    人乙○○，共計販售8次，其中3次是陪同證人乙○○前往之
    證人田志翔幫忙購買，且證人田志翔第2次幫忙證人乙○○
    購買安非他命時，係由被告丙○○收款後，交付安非他命與
    證人田志翔，證人田志翔再轉交證人乙○○等語。惟經公訴
    人於97年11月11日以撤回起訴書撤回原起訴97年3月以前，
    被告2人所涉共犯6次販賣第二級毒品甲基安非他命予乙○○
    部分，此有臺灣新竹地方法院檢察署檢察官撤回起訴書在原
    審卷可按（原審卷一第164至165頁），公訴人並於原審97年
    12月11日原審審判期日當庭更正：就本件原本起訴犯罪事實
    欄二、(一)的犯罪事實（按即上開販賣8次之部分）經撤回部
    分起訴後，被告2人販賣毒品予乙○○之時間應為97年3月間
    ，次數為2 次，此2次均由陪同乙○○一同前往的田志翔幫
    忙購買，是本件上開起訴事實之範圍，已由8次成為2次。
  (二)公訴人於原審97年11月10日審判期日當庭依刑事訴訟法第
    265條之規定，以言詞追加起訴被告二人如事實欄一、(三)所
    示販賣第二級毒品未遂犯行，有原審97年11月10日審理筆錄
    在卷可按（原審卷一第146、147頁）。
  (三)綜上所述，本件檢察官起訴被告之販賣第二級毒品予田志強
    之行為共有3次，雖被告之辯護人於本院審理時為被告辯稱
    ：依起訴書證據清單所載，足以證明被告犯罪之證人乙○○
    於警偵詢之證述，稱含查獲日當次總共8次，田志翔稱含查
    獲當日，共幫乙○○買過3次，第二次時看到丙○○，足認
    起訴書之犯罪時間為3月係誤載，所起訴之8次應包含查獲5
    月15日查獲當日之1次，既已撤回6次，應只餘2次，是本件
    起訴之販賣行為應為3、4月間一次販賣既遂、5月15日一次
    販賣未遂云云。惟查起訴範圍以起訴書之記載為準，若無明
    顯錯誤則無從變更，起訴書犯罪事實欄二、(一)既已載明被告
    二人自97年1月8日起至3月間止，共販賣予乙○○8次，經檢
    察官依法撤回其中6次後，並表示被告2人的販賣毒品予乙○○的時間應為97年3月間，次數為兩次。且檢察官亦就被告
    二人5月15日為警查當日之販賣犯行予以追加起訴，自難認
    上開辯護人所指查獲之5月15日之販賣未遂犯行已包括在原
    起訴事實二(一)所示之8次內。
二、被告丙○○之辯護人於本院審理時主張，證人乙○○、田志
    翔之警詢筆錄無證據能力（見本卷第72頁背面）。查證人乙○○、田志翔之警詢證述，並無刑事訴訟法第159條之2所定
    「具有較可信之特別情況，且為證明犯罪事實存否所必要」
    之情形，且經被告丙○○之辯護人爭執在卷，本院爰未以上
    開二位證人警詢陳述為認定被告丙○○犯罪事實之依據，先
    予敘明。至被告丙○○之辯護人於原審、上訴審審理時主張
    ，證人田志翔之偵訊筆錄無據據能力云云（見本院上訴審卷
    第83頁背面），惟查證人田志翔於原審審理時，經檢、辯及
    被告為交互詰問，渠於偵查中之證述，並無顯不可信之情形
    ，應有證據能力。辯護人上開主於法不，尚難採取。
三、被告丁○○之辯護人主張，有關97年5月15日為警查獲當日
    0000000000號行動電話之雙向通聯紀錄，無電訊公司之核章
    ，不能證明係電訊公司所核發，無證據能力（見本卷第118
    頁）。惟查，上開雙向通聯紀錄，係新竹市警察局依臺灣新
    竹地方法院檢察署指示：待本署調閱0000000000、00000000
    00、0000000000號電話，自調閱日起往前回溯半年之雙向通
    聯申登人資料後，請交叉比對其最常與何號碼聯絡（須顯示
    基地台位置），以便往上追查毒品之上源。新竹市警察局遂
    於同年6月19日，由偵查佐曾江鎮提出偵查報告，表示依新
    竹地檢署上開函示辦理，檢附行動電話門號0000000000、00
    00000000、0000000000號電話，前半年雙向通聯紀錄及分析
    結果（詳附件光碟），有該署97年5月21日竹檢慎智97偵343
    4字第12537號函、新竹市警察局之偵查報告在卷可查（見偵
    查卷第52頁、117頁），顯見上開通聯紀錄係檢警依法取得
    ，並無顯不可信之情形，依刑事訴訟法第159條之4第2款，
    應有證據能力。再查司法機關專責人員可登入法務部網站之
    「電信資訊連結作業系統」，查詢電信使用者基本資料及通
    信紀錄，毋需寄送正式公文，本公司亦可儘速以電子公文方
    式回覆查詢結果，有台灣大哥大股份有限公司2010年9月23
    日法大法字第099132731號函在卷可查（見本院卷第160頁）
    。是上開通聯記錄縱因載於光碟，形式上未如一般正式函文
    ，惟就其合法性並無影響。而辯護人於本院審理時，請求本
    院向新竹市警察局調閱0000000000號門號於97年5月15日為
    警查獲當日之雙向通聯紀錄，以明案情（見本院卷第76頁）
    ，本院亦係本於上開資料向新竹市警察局為調閱（見本院卷
    第92頁），是上開97年5月15日為警查獲當日，000000000 0
    號行動電話之雙向通聯紀錄（見本院卷第96頁），雖無電訊
    公司之核章，亦有證據能力，辯護人忽視前開雙向通聯紀錄
    來源之合法性，恣意主張，自非有據。
四、被告丙○○之辯護人於本院審理時主張，扣案3包毒品係在
    丙○○皮包內搜出，至另3包未見警察自何處起出，既非丙○○所有，亦非合法搜索扣押所得，自無證據能力，並請求
    向警調閱該次搜索之錄影紀錄（本院卷第136頁、76頁）。
    惟查，新竹市警察局於本件搜索當日並未錄影存證，故無光
    碟可稽，業據該局函覆在卷（見本院卷第95頁），惟經證人
    即搜索查獲本案之警員鍾金國於本院上訴審審理時結證稱：
    查獲梳妝台三包毒品時，被告丙○○在場，我們搜索任何地
    方，她都在旁邊看得清清楚楚，我們把搜到東西放在桌上，
    她還有偷藏了幾包，我們搜到東西都會要在場人在旁看，所
    以記得被告丙○○有在旁邊等語（見本院上訴審卷第185頁
    及背面），核與證人即搜索查獲之警員曾江鎮到庭結證：被
    告丙○○的包包內查獲3包，在門進來右邊梳妝台抽屜查獲3
    包，她都在旁看著，那個房間並不是很大，我們搜的時侯，
    被告丙○○在同一個方向、空間內，看得到搜索之情形。查
    到6包，被告丙○○都有親眼看到等語明確（見本院上訴審
    卷第186頁）。且員警在丙○○置於二樓房間之黑色手提袋
    內，起獲甲基安非他命3包，該黑色手提袋內另有其個人物
    品、存摺印章，丙○○亦自承，二人為男女朋友關係，丁○○房內會有伊個人物品等語（見偵查卷第6頁），是客觀上
    於查獲當時，已自被告丙○○置於該處之手提袋內扣得3包
    甲基安非他命，且本件係因警以被告丁○○橫山住處出入複
    雜，而持搜索票至該處搜索有關丁○○施用毒品事證，業據
    證人鍾金國於本院上訴審時證述在卷（見本院上訴審卷第
    183 背面），係田志翔向員警葉高偉稱：「要找龍哥買一張
    」而查獲本件被告販賣毒品案件，是本案即便未扣得梳妝台
    抽屜內之3包甲基安非他命，就員警而言，對被告是否成立
    販賣毒品犯行之認定，並無影響，且安非他命價值不菲，就
    本案取得之事實，已足移送被告二人販毒罪嫌，實無再以3
    包甲基安非他命栽贓被告，被告丙○○空言否認上開3包甲
    基安非他命之證據能力，顯無足採。
五、末按本件認定事實所引用，除上開經被告爭執之部分，經本
    院審酌如上外，本件卷內所有卷證資料（包含人證與文書證
    據、物證等證據），並無證據證明係公務員違背法定程序所
    取得；而檢察官、被告及其辯護人於審判期日對法院提示之
    卷證，均表示沒意見等語，且卷內之文書證據，亦無刑事訴
    訟法第159條之4之顯有不可信之情況，與不得作為證據之情
    形，且經本院審酌其作成之情況，認為適當。綜上，依刑事
    訴訟法第159條至159條之5之規定，本件認定事實所引用之
    本件卷證所有證據（包含人證與文書證據、物證等證據），
    均有證據能力。
貳、實體部分：
一、訊據被告丁○○、丙○○固不否認經警於97年5月15日下午3
    時許，持搜索票在新竹縣橫山鄉○○路○段258號搜索，當
    場除在丁○○使用之房間中查獲甲基安非他命外，另當場扣
    得被告丁○○交付丙○○使用，含0000000000號門號之行動
    電話，惟均矢口否認犯罪，均辯稱：未販賣安非他命云云。
    惟查：
  (一)乙○○向被告丁○○購買3次毒品之事證：
  1.證人乙○○於原審審理時證稱：自97年3月間開始以電話聯
    絡丁○○購買第二級毒品安非他命，數量是一張，每次都買
    1000元，但不知道購買安非他命之重量。共有3次與田志翔
    一起去並幫忙拿毒品，包含97年5月15日為警查獲這1次。97
    年3月初開始到4月，有2次和田志翔，第3次就是97年5月15
    日這次，97年5月15日當天去丁○○住處是要去買安非他命
    毒品，也是以手機打電話給丁○○說一張，丁○○說好。伊
    當天在被告丁○○住處外面，與田志翔一起去，但97年5月
    15日這次並未拿到毒品等語明確（原審卷一第126-130頁背
    面）。核與渠在偵查中證述：我是經由友人彭姓男子介認識
    龍哥（按即被告丁○○），大約是今年（97年）3月初認識
    。我曾以0000000000號朋友的電話，打龍哥電話0000000000
    號聯絡買毒品，今年3、4月間，以該支電話打過2、3次，打
    完後之後，立刻約時間要去龍哥處買毒品，我總共向龍哥買
    過8次左右。每次向龍哥買毒品時，會事先跟他聯絡，有時
    候是以上開0919電話或是公共電話或向友人借電話聯絡龍哥
      從今年3 月初到查獲日止，已向龍哥買過8次，被查獲當
    日不算。我每次都買一張即1000元的安非他命，都是一小包
    量一點點，實際重量不清楚，每次購買都是以張為代號。我
    每次都是與龍哥電話聯絡之後，約在龍哥位於新橫山鄉○○
    路○段258號住處後門等他。我每次要買毒品，會先打電話給
    龍哥，問他是否在家，確定他在家，我們才約好在他家後門
    等，到了時侯，我直接敲後門，就會有人打開門縫問我要幾
    張。我親自買毒品2、3 次，其中有一次龍哥有打開門，所
    以我有看他本人。我與田志翔是表兄弟關係，田志翔有幫我
    買過3次，那3次我都有陪他到龍哥住處附近，請田志翔幫我
    買毒品，我有跟田志翔說向對方說要買一張，錢從門縫遞進
    去即可等語（97年度偵字第3434號卷第59-61頁），大致相
    符。
  2.證人田志翔於原審審理時證述：被查獲的那次是第3次到新
    竹縣橫山鄉○○路○段258號買毒品，前2次也是幫乙○○到
    該處買毒品，這3次在橫山鄉○○路○段258號買毒品，乙○○都有給1000元，前1次是將錢交給龍哥（指被告丁○○）
    ，龍哥將安非他命交給我，第2次是將錢交給被告丙○○，
    丙○○將貨（指甲基安非他命）給我（見原審卷一第131頁
    背面至第132頁）等語明確，核與證人田志翔於偵查中證稱
    ：查獲當天去向龍哥買毒品安非他命。當天是乙○○先打電
    話給龍哥，之後乙○○跟我一起去龍哥住處，乙○○在附近
    等我，我過去敲龍哥住處後門，後來有一個男子打開門一點
    點，問我要幹麼，我說要買一張，對方表明是警方身分，隨
    即被警方查獲來，後來過十幾分鐘，乙○○又過來敲門，警
    方才查獲他... 連同查獲當日，我幫乙○○買過毒品總共3
    次等語大致相合（見偵查卷第62-63頁）。
  3.又含000000000門號之SIM卡1張之TSD廠牌行動電話，於97年
    5 月15日下午在被告丙○○持用中而為警察查扣等情，有新
    竹市警察局搜索扣押筆錄、扣押物品目錄表、現場照片等可
    按。且0000000000門號為被告丁○○於94年2月21日申請，
    且正常開通使用中等情，亦有台灣大哥大資料查詢表1紙可
    按（偵查卷第193頁），而上揭扣案行動電話係被告丁○○
    始用中，於97年5月15日當天，在新竹市福山遊藝場交付被
    告丙○○等情，亦經被告二人於偵、審中供明在卷。另證人
    乙○○上揭證述，曾以門號0000000000號行動電話撥打0000
    000000門號，以聯絡被告丁○○等情，亦與0000000000號通
    聯分析記錄中所載，於97年3月11日16時58分許、17時30分
    許，有通話記錄一節相符（偵查卷第175頁）。顯見乙○○
    確曾撥打被告丁○○之0000000000門號電話，與被告龍仙聯
    繫購買甲基安非他事宜。再參以證人乙○○與被告丁○○間
    並無交情，只有要拿甲基安非他命時，才會以電話聯絡等情
    ，業經證人乙○○分別於原審審理時及偵查中證述明確（原
    審卷一第126頁、偵查卷第60頁），足認乙○○曾於97年3月
    11 日16時58分、17時30分，以門號0000000000號行動電話
    撥打0000000000門號行動電話，向被告丁○○購買毒品。
  4.綜上所述，證人乙○○上揭有關自97年3月初至97年5月15日
    被查獲時止，包含查獲日該次在內，曾3次以行動電話與被
    告丁○○使用之0000000000號電話聯絡，以1000元之代價販
    賣不詳份量之第二級毒品安非他命（約定稱一張），相約在
    上揭被告丁○○橫山住處後門交易，而由證人田志翔陪同證
    人乙○○前往，並由證人田志翔幫忙至上揭被告丁○○住處
    後門購買等情，經核自偵查乃至原審審理時所證均大致相符
    ，渠間或就購買次數、是否親自前往或有出入，惟就3次係
    經由證人田志翔陪同，並幫忙購買一節則始終相符，核與證
    人田志翔自偵查乃至原審審理時所證，連同查獲當日伊幫乙○○買過毒品總共3次，前後大致相符之證述符合，亦有上
    揭被告丁○○所持用0000000000號行動電話通聯分析記錄足
    佐，被告丁○○確實有自97年3月初至97年5月15日時止，包
    含該查獲當次在內，販賣第二級毒品安非他命予證人乙○○
    ，而97年5月15日當次尚未完成交易，即因警先持搜索票至
    被告丁○○上揭住處查獲等情應可認定。
  (二)乙○○與被告丁○○為第2次交易毒品時，由丙○○為收錢
    、交貨之行為：
  1.證人田志翔於原審審理時證述：…第2次是將錢交給被告丙○○，丙○○將貨（指甲基安非他命）給我，我知道丙○○
    是一個女孩子。我說的女孩子，就是我剛剛在法庭上看到的
    女被告等語明確（見原審卷一第131頁背面、132頁）。核與
    證人田志翔於97年8月6日於檢察官訊問中所證述：伊第二次
    去買毒品時，看過丙○○一次，當時是她拿毒品給我的，她
    當時是將後門鐵門的小洞打開，把毒品遞出來，我把錢遞進
    去給她，是一個女的遞給我，雖然當時看不清楚，但是我確
    定是一個女子遞毒品給我，當時該女子問我要多少，我說要
    一張，她就以透明夾鏈袋遞出一包給我，我即將一張千元紙
    鈔遞進給她。庭上丙○○就是我第2次到丁○○住處幫乙○○買毒品，遞毒品給我之女子等語相符（見偵查卷第188、
    189頁）。是可認定證人田志翔於偵查至原審審理時，均當
    庭指認被告丙○○交付毒品予渠之人。
  2.雖證人田志翔於97年5月23日偵查中證稱：不確定是否見過
    丙○○，之前向龍哥買毒品，其中一次對方打開門，裡面有
    看到一名女子在，但因沒有仔細看，且看不太清楚，不確定
    是否為丙○○等語（見偵查卷第63頁），惟該次偵訊筆錄，
    係提示被告丙○○之身分證予田志翔辨識，衡情以照片辨識
    ，其準確度自不如真人當庭被指認，況若田志翔係警安排，
    有意誣指被告丙○○，指認照片時即可堅指，交付甲基安他
    非他命予渠之人確係丙○○，何須於被告丙○○本人在場時
    ，始敢確認，且若果交付甲基安非他命予田志翔之人非丙○○，田志翔豈敢於被告丙○○面前一再當場指認，反不敢就
    照片為確認。自不能遽以證人田志翔先前偵訊中，曾為交付
    毒品之人為何不確定之證述，而認證人田志翔之後偵查中及
    原審審理當庭指認為不可採，且亦可證田志翔非如辯護人所
    臆測，為警安排之線民。
  3.被告丙○○之辯護人雖為伊辯稱：被告丁○○當時尚與傅瓊
    媛同居，當時交付毒品予田志翔之女子亦有可能為傅瓊媛云
    云，惟被告丁○○於偵訊時已供稱：其使用0000000000號行
    動電話係傅瓊媛所有，因她於96年間因入監執行沒有使用，
    其就拿來使用（見偵查卷第162頁），則斯時被告丁○○既
    使用已入監執行之傅瓊媛所有之上開行動電話，與乙○○聯
    繫為上開毒品交易，顯見辯護人上開辯解與事理相違，其聲
    請傳喚證人傅瓊媛核無必要。
  4.綜上所述，被告丙○○於證人乙○○向被告丁○○第2次購
    買毒品甲基安非他命時，證人田志翔在上揭被告丁○○橫山
    住所後門係將錢交給被告丙○○，由丙○○將甲基安非他命
    交付予證人田志翔等情應可認定。是被告丙○○與丁○○就
    本件毒品交易，有犯意聯絡、行為分擔，應可認定。
  (三)97年5月15日為警查獲當日之販賣未遂犯行：
  １證人乙○○於偵查中證述：之前沒有看過被告丙○○，被查
    獲當天第1次看到她。之前伊打0920被告丁○○之電話，都
    是被告丁○○接聽等語明確（97年度偵字第3434號卷第60、
    188頁）。再於偵查中證稱：97年5月15日在丁○○住處被查
    獲時，我忘記事先是否先與丁○○電話聯絡。我平常除了使
    用00000000 00以外，還會使用我母親所有的0000000000，
    還有另一支朋友借我使用0982開頭的手機，被查獲當天我忘
    了以何電話與丁○○聯絡。當天下午我要過去之前，有先打
    一通給丁○○，到的時候去就沒有再打給他，當時沒有約時
    間，打完電話給他，就直接到他住處後門去敲門，當時我是
    請田志翔幫我過去買毒品，田志翔沒有幫我打過電話給丁○○。我打0000 000000號電話與丁○○聯絡，當天下午打電
    話過去時，是丁○○接聽的，不是女人接聽的等語明確（見
    偵查卷第187頁）。於原審97年12月11日第2次審理時證稱：
    97年5月15日下午到丁○○位於新竹縣橫山鄉○○路居處去
    買毒品安非他命之前，我有打過2、3通電話予龍仙使用之
    0000000000號手機聯絡買毒品事宜。不是丁○○接的，都是
    女孩子接的，但我不知道是誰。通話內容就是去拿藥而已，
    沒有別的等語（見原審卷一第184頁）。佐以97年5月15日，
    000000 0000號行動電話，分別於13時55分、14時25分、14
    時38分撥打被告丁○○使用之0000000000號行動電話，通話
    時間依序為29秒、26秒、5秒．前兩通之基地台位置分別為
    新竹市○○路487號10樓頂、新竹縣竹東鎮○○路5號8樓頂
    ，有0000000000號行動電話97年5月15日當日之雙向通聯紀
    錄在卷可稽（見本院卷第96頁），及被告二人自承於97年5
    月15日下午原在新竹市福山遊藝場，被告丁○○接到電話後
    ，旋請丙○○返回伊橫山住處，並將上開電話交由丙○○使
    用等情，足認97年5月15日13時55分證人乙○○撥打0000000
    000號電話時，應係丁○○本人在新竹市福山遊藝場接聽，
    14時25分時，基地台地址已在竹東鎮，應係丁○○已將電話
    交由丙○○，於丙○○趕返仙來橫山住處途中，由丙○○持
    有接聽，至同日14時38分之通聯雖未顯示基地台，通話時間
    亦僅5秒亦應係丙○○所接聽，而證人乙○○購買毒品之對
    象係丁○○，首通電話必係與丁○○接洽，得其應允後，始
    會前往交易，是13時58分時撥打丁○○持有之0000000000號
    行動電話，必係丁○○所接聽，是證人乙○○於偵查中稱：
    有先打一通給丁○○，是丁○○接聽，於原審審理中證稱，
    打2、3通都是女子接聽，於本院審理時證稱：電話男生、女
    生都有接（見本院99年10月12日審理筆錄第14頁），參以上
    開被告之供述、行動電話通聯時間、基地台之分析，僅係非
    全貌，惟並無不實。
  2.又經警於97年5月15日在被告丁○○上揭橫山住處搜索，在
    該處2樓房間梳妝台抽屜內查獲3包甲基安非他命，並在放置
    在同一房間內之黑色大包包中，查獲另3包甲基安非他命，
    而在該黑色包包，另有隨身紅色小包包1只，內有被告丙○○身分證、健保卡等物一節，有上揭搜索、扣押筆錄、現場
    照片以及鍾金國警員之偵查報告在卷可按（97年度偵字第
    3434號卷第27-30；32-33及18-19頁），又經警現場查扣之
    白色結晶6包經鑑定（淨重分別為0.7842公克、0.7634公克
    、0.1444公克、0.1055公克、0.1303公克以及0.0202公克，
    合計淨重1.948公克，驗餘淨重1.9373公克），均驗出甲基
    安非他命屬於毒品危害防制條例第二級毒品一節，有行政院
    衛生署草屯療養院草療字鑑第0000000000號鑑定書1件可按
    （偵查卷第140至141頁）。而依遭查獲甲基安非他命之黑色
    大包包中，有被告丙○○之身分證、健保卡等物一節以觀，
    足以認定遭查獲置於包包內之3包甲基安非他命，係在被告
    丙○○持有之狀態下，且依該房間放置被告丙○○物品一事
    ，亦可認定該房間為被告丙○○使用中。則另在放置該房間
    中梳妝台抽屜內遭查獲3包甲基安非他命，亦置於被告丙○○可支配之範圍內，是查獲之6包甲基安非他命均為被告丙○○所持有狀態中。
  3.參以上揭證人乙○○、田志翔證述，97年5月15日亦是以100
    0元購買「一張」之甲基安非他命之數量而言，上揭扣案之6
    包甲基安非他命之數量均非鉅，且最少者淨重僅0.0202公克
    ，與證人乙○○、田志翔所述購買「一張」之數量相合，足
    證被告丙○○與被告丁○○共同基於販賣第二級毒品甲基安
    非他命之犯意聯絡，推由被告丙○○回到上揭被告丁○○橫
    山住所與證人乙○○等人進行甲基安非他命交易。
  4.雖被告丙○○於為警查獲時辯稱：伊係受被告丁○○委託到
    丁○○家中等人，因為他的中古車賣給中古車行，中古車行
    的人會送錢到他家，因他家沒有人，所以叫伊幫忙收這筆錢
    云云（97年度偵字第3434號卷第6頁），並經證人張維平於
    本院上訴審審理時到庭結證稱：被告丁○○的車子被撞毀了
    ，我建議賣給別人，被告丁○○就叫我處理，出事那天，我
    有跟丁○○約好去他家，要拿三萬元給丁○○，被告丁○○
    要拿車籍資料給我，買車的人有一起過來，買車的人不知真
    實姓名，是修車的人，接電話的人是一個女生，伊有到丁○○家，大約三點多，看出事好像有狀況，就不敢進去。該車
    我私下要處理掉，錢還沒有給丁○○等語（見本院上訴審卷
    第188-189頁），惟顯與被告丁○○於偵查中供稱：97年5月
    15日當天與丙○○本來在新竹市○○路福山遊藝場，我請丙○○先回橫山收他人送來的會錢，是丙○○跟他人的互助會
    ，當時丙○○得標，會首要送錢給她，她臨時先回去云云（
    偵查卷第161頁）不相符合，且被告丙○○亦未曾提及曾持
    有上述車輛之車籍資料以供交易，是以上開證人張維平所證
    尚難採信，被告2人所辯顯係事後卸責之詞，均非可採信。
  5.再者，97年5月15日當日證人乙○○、田志翔均未拿到毒品
    ，在完成交易前，即因警察先至該處搜索而證人田志翔到龍
    宅後門表示欲購一張之際即經警查覺一節，亦經證人乙○○
    、田志翔證述如前，核與證人即警員鍾金國於本院上訴審時
    到庭證述明確（見本院上訴審卷第183頁背面），顯見被告
    丙○○斯時返被告丁○○橫山住處，確有欲為甲甚安非他命
    交易之行為，是縱被告二人所辯要收會錢、車款等亦屬事實
    ，否則無須單為1000元之毒品交易，專程自新竹市返橫山，
    惟就被告二人與證人乙○○有約定為毒品交易之事實亦無影
    響，雖本次毒品交易並未完成，惟證人乙○○已以電話與被
    告丁○○為交易聯繫，而被告丙○○亦到達交易地點，且交
    易地點亦有存放甲基安非他命遭查獲，應認已著手實施販賣
    毒品之行為，卻因警適在場搜索致其交易行為未完成。是被
    告2人於97年5月15日有共同販賣第二級毒品甲基安非他命予
    乙○○未遂之事實，亦可認定。
  (四)按販賣安非他命係政府嚴予查緝之違法行為，且安非他命可
    任意分裝或增減其分量，而每次買賣之價量，亦隨時隨雙方
    關係之深淺、當時之資力、需求程度及對行情之認知等因素
    ，機動的調整，因之販賣之利得，除經坦承犯行，或帳冊價
    量均記載明確外，委難察得實情，是縱未確切查得販賣賺取
    之實際差價，但除別有事證，足認係按同一價格轉讓，確未
    牟利之情形外，尚難執此認非法販賣之事證有所不足，致知
    過坦承者難辭重典，飾詞否認者反得逞僥倖，而失情理之平
    ；又安非他命之價格不低，取得非易，凡為販賣之不法勾當
    者，苟無利可圖，應無甘冒被查緝法辦重刑之危險，平白無
    端義務為該買賣之工作，是其販入之價格必較售出之價格低
    廉，而有從中賺取買賣差價牟利之意圖及事實，應屬符合論
    理法則，且不違背社會通常經驗之合理判斷。查被告2人矢
    口否認有何販賣甲基安非他命之行為，證人乙○○、田志翔
    亦未明確證述其每次購入一張安非他命之重量，故尚無法直
    接認定，被告丁○○上揭於97年3月至5月15日間一次單獨及
    2 次與被告丙○○共同販賣安非他命予乙○○可得之獲利數
    額。惟證人乙○○與被告丁○○間並無交情，只有要拿甲基
    安非他命時，才會以電話聯絡，在查獲當日始第一次見到被
    告丙○○一節，經證人乙○○分別於原審審理時及偵查中證
    述明確（原審卷一第126頁、97年度偵字第343 4號卷第60頁
    ），是被告2人與證人乙○○間並無特別親近之關係，而販
    賣安非他命係法定本刑7年以上之重罪，衡情被告2人不會賠
    本出售或單純轉讓而未從中賺取價差，是被告丁○○上揭於
    97 年3月至5月15日間1次單獨及1次，與被告丙○○共同販
    賣甲基安非他命予乙○○，有從中賺取價差獲利，而遭查獲
    當天亦是基於營利意圖，與乙○○相約交易一節亦可認定。
二、綜上所述，被告二人有事實欄所載，販賣第二級毒品甲基安
    非他命犯行，均堪認定，應依法予以論科。本件事證已明，
    被告丙○○之辯護人於本院上訴審聲請再次傳喚田志翔，以
    明交付毒品之人是否為被告丙○○（見本院上訴審卷第215
    頁），惟上開待證事項，業經證人田志翔於偵查、原審證述
    明確，自無必要再行傳喚。至聲請傳喚丙○○之子甲○○○
    ，以證明被告丙○○於97年5月15日前，與其居住在桃園縣
    八德市，並無與被告丁○○同居之情（見本院上訴審卷第
    108頁），惟此與被告丙○○曾於97年5月15日，至新竹縣橫
    山丁○○住處為警查獲之事實無涉，自傳喚之必要，附此敘
    明。
三、論罪科刑：
  (一)被告於本案之行為後，毒品危害防制條例業於98年5月20日
    修正公布部分條文，並自公布後六個月施行。修正後該條例
    第4條第2 項併科罰金之金額提高，修正前之規定為：「製
    造、運輸、販賣第二級毒品者，處七年以上有期徒刑，得併
    科新臺幣七百萬元以下罰金。」，修正後則為：「製造、運
    輸、販賣第二級毒品者，處七年以上有期徒刑，得併科新臺
    幣壹仟萬元以下罰金。」，應適用對被告較有利之修正前舊
    法規定，先予敘明。
  (二)按安非他命為毒品危害防制條例第2條第2項第2款所稱之第
    二級毒品，核被告丁○○所為事實欄一、(一)、(二)、被告丙○○所為事實欄一、(二)所示行為，均係犯毒品危害防制條例第
    4條第2項之販賣第二級毒品罪。又被告2人所為事實欄一、
    (三)所示行為，係犯毒品危害防制條例第4條第2項、第6項之
    販賣第二級毒品未遂罪。其等為販賣而持有毒品之低度行為
    ，應各為其販賣毒品之高度行為所吸收，均不另論罪。被告
    丁○○與丙○○就事實欄一、(二)、(三)所示犯行，有犯意聯絡
    及行為分擔，為共同正犯。被告2人就事實欄一、(三)所示販
    賣毒品犯行，僅止於未遂，均依刑法第25條第2項之規定減
    輕其刑。被告丁○○所為上開3次犯行、被告丙○○所為上
    開2次犯行，均犯意各別，行為互殊，均應分別分論併罰。
    被告丁○○前如事實欄所載之犯罪科刑執行情形，有本院被
    告前案紀錄表在卷為憑，其受徒刑之執行完畢後，5年以內
    ，故意再犯本件有期徒刑以上之3罪，均為累犯，均應依刑
    法第47條第1項之規定加重其刑，所犯販賣第二級毒品罪未
    遂犯行部分並先加後減之。
三、原判決就事實欄所示，被告丁○○、丙○○販賣第二級毒品
    之犯行事證明確，予以論罪科刑，固非無見，惟查：
  (一)原審就事實欄一、(二)所示，被告2人共同販賣第二級毒品部
    分，就未扣案之販賣毒品所得新臺幣1000元，於主文未諭知
    2人應連帶沒收，如全部或一部不能沒收時，以其等財產連
    帶抵償之，容有未洽。判決理由（原審判決第18頁第1段）
    誤認被告丙○○所得1000元，係販賣第三級毒品愷他命所得
    而應依毒品危害防制條例第19條第1項前段規定沒收，顯有
    誤載，附此敘明。
  (二)事實欄一、(一)所示丁○○販賣毒品犯行之行為時間，應係97
    年3月11日下午17時許，原審就卷附證人乙○○所使用之000
    0000000門號與0000000000號通聯分析記錄未詳予比對認定
    ，自有未洽。
  (三)原審就事實一、(三)所示，被告二人於97年5月15日販賣第二
    級毒品未遂犯行，依當日下午乙○○與被告丁○○之通聯紀
    錄顯示，二人係於該日下午13時55分許為交易事宜之聯繫，
    原審誤為當日下午2、3時許間，尚有未洽。
  (四)依原審事實欄所認定，被告丁○○之3次販賣行為，分係於
    97年3、4月間有2次、97年5月15日1次，且於97年5月15日為
    警查獲時，被告丙○○正欲販賣「一張」甲基安非他命予乙○○，並在被告丁○○之住處扣得甲基安非他命6包，是上
    開6包甲基安非他命，固得認與被告二人於97年5月15 日販
    賣行為有關，而予沒收銷燬，惟無證據顯示此與事實欄一、
    (一)、(二)所示之販賣甲基安非他命行為有關，應不得於前開行
    為之主文項下為沒收銷燬之宣告，原審未予辨明，自有未當
    。且被告丁○○已供稱：我是使用0000000000，該手機是傅
    瓊媛的，她去年入監執行，沒有使用，我就拿來使用等語。
    而0000000000門號係被告丁○○於94年2月21日申請，有台
    灣大哥大資料查詢表1紙可按（見偵查卷第193頁），是扣案
    行動電話非被告二人所有，應不得宣告沒收，原審遽以宣告
    沒收，亦有未洽。
  (五)原審未及比較毒品危害防制條例第4條第2項併科罰金部分修
    正前後規定，容有未合。
  (六)量刑固係法院就繫屬個案犯罪之整體評價，為事實審法院得
    依職權自由裁量之事項，量刑判斷當否之準據，仍應就判決
    之整體觀察為綜合考量，不應有明顯失出失入之情形。經查
    ，被告二人依原審所處各罪之宣告刑合計，被告丁○○為18
    年6月、丙○○為10年9月，原審僅分別定應執行刑為8年2月
    、7年6月，就被告丁○○而言，犯一次販賣第二級毒品即處
    有期徒刑7年4月，另再犯一次販賣第二級毒品既遂罪，處有
    期徒刑7年5月，一次販賣第二級毒品未遂罪，處有期徒刑3
    年9月，合計多出11年1月，訂應執行刑時僅多出有期徒刑10
    月。而被告丙○○犯一次販賣第二級毒品處有期徒刑7年2月
    ，另再犯一次販賣第二級毒品未遂罪，處有期徒刑3年9月，
    訂應執行刑時僅多出有期徒刑4月，顯未能顯示刑法修正廢
    除連續犯之立法精神，定執行刑時明顯有過輕之情形，量刑
    自有不當。
    被告上訴意旨仍執陳詞否認犯行，固無理由，檢察官上訴認
    原審所量處之應執行刑過輕，已逾自由裁量之內部界線，為
    有理由，且原判決既有上揭可議之處，自屬無可維持，應由
    本院就被告二人就事實欄所示，販賣毒品有罪暨定應執行刑
    部分均撤銷改判。
四、爰審酌毒品戕害人身，一經染毒，極易成癮，影響頗為深遠
    ，如任其氾濫、擴散，影響社會治安，危害非淺，被告明知
    其害，仍將毒品賣予他人，助長毒品氾濫，且事後對其所為
    之犯行猶飾詞卸責，販賣之毒品數量非鉅，金額不高，惟兼
    衡被告2 人犯後未坦承犯行，均對所為犯行並未悔悟之態度
    ，惟所販賣之毒品數量未鉅，次數有限等一切情狀，各量處
    如主文所示之刑，並均定其應執行刑。
五、沒收（銷燬）部分：
  (一)扣案如附表所示之第二級毒品安非他命6包（淨重共1.948公
    克，驗餘淨重1.9373公克），為被告二人為事實欄一、(三)所
    示販賣未遂犯行而查獲第二級毒品，應依毒品危害防制條例
    第18條第1項前段之規定，於事實欄一、(三)所示犯行之主文
    項下宣告沒收銷燬。
  (二)扣案0000000000號SIM卡係被告丁○○於94年2月21日申請，
    有台灣大哥大資料查詢表1紙可按（見偵查卷第193頁），屬
    被告丁○○所有，供其為事實欄一、(一)所示販賣犯行所用，
    亦供被告二人共同為事實欄一、(二)、(三)所示販賣犯行所用，
    應依毒品危害防制條例第19條第1項之規定宣告沒收之（因
    已扣案，無全部或一部不能沒收之問題，不另諭知如全部或
    一部不能沒收時，追徵其價額）。至放置上開SIM卡之手機
    為案外人傅瓊瑗所有，已如前述，既非被告二人所有，自無
    庸為沒收之諭知。
  (三)末按犯第4條至第9條之罪者，其供犯罪所用或因犯罪所得之
    財物，均沒收之，如全部或一部不能沒收時，追徵其價額或
    以其財產抵償之，毒品危害防制條例第19條第1項定有明文
    。查被告丁○○因事實欄一、(一)所示販賣第二級毒品安非他
    命既遂犯行，取得犯罪所得1000元，被告二人因事實欄一、
    (二)所示販賣第二級毒品安非他命既遂犯行，共取得犯罪所得
    1000元，均雖未扣案，依最高法院96年度臺上字第3247號判
    決要旨，仍應均依毒品危害防制條例第19條第1項規定，在
    各該部分犯罪主文項下宣告沒收之，而就事實欄一、(二)部分
    係與被告二人共同販賣，應二人連帶沒收，如全部如全部或
    一部不能沒收時，以其財產抵償或連帶抵償之（就二人共同
    犯罪部分）。至販賣未遂部分，依最高法院96年度臺上字第
    2331號裁判意旨所示，尚無實際所得者無從為沒收、追徵或
    以財產抵償之宣告，附此敘明。
據上論斷，應依刑事訴訟法第369條第1項前段、第364條、第299
條第1項前段，修正前毒品危害防制條例第4條第2項、第6項、第
18條第1項前段、第19條第1項前段，刑法第2條第1項、第11 條
前段、第28條、第25條、第47條第1項、第51條第5款，判決如主
文。
本案經檢察官劉斐玲到庭執行職務。
中    華    民    國    99    年    11    月    2     日
            刑事第十六庭審判長法  官  陳晴教
                              法  官  許增男
                              法  官  王敏慧
以上正本證明與原本無異。
如不服本判決，應於收受送達後10日內向本院提出上訴書狀，其
未敘述上訴之理由者並得於提起上訴後10日內向本院補提理由書
（均須按他造當事人之人數附繕本）「切勿逕送上級法院」。
                              書記官  丁淑蘭
中    華    民    國    99    年    11    月    2     日
附錄：本案論罪科刑法條全文
毒品危害防制條例第 4 條
製造、運輸、販賣第一級毒品者，處死刑或無期徒刑；處無期徒
刑者，得併科新臺幣一千萬元以下罰金。
製造、運輸、販賣第二級毒品者，處無期徒刑或七年以上有期徒
刑，得併科新臺幣七百萬元以下罰金。
製造、運輸、販賣第三級毒品者，處五年以上有期徒刑，得併科
新臺幣五百萬元以下罰金。
製造、運輸、販賣第四級毒品者，處三年以上十年以下有期徒刑
，得併科新臺幣三百萬元以下罰金。
製造、運輸、販賣專供製造或施用毒品之器具者，處一年以上七
年以下有期徒刑，得併科新臺幣一百萬元以下罰金。
前五項之未遂犯罰之。
附表一（丁○○）
┌──┬─────┬───────────────────────┐
│編號│ 行為事實 │    罪    名    及    宣    告    刑          │
├──┼─────┼───────────────────────┤
│ 1  │事實欄一(一)│販賣第二級毒品，累犯，處有期徒刑柒年肆月。扣案│
│    │          │0000000000號行動電話SIM卡壹片沒收。未扣案之販 │
│    │          │賣毒品所得新臺幣壹仟元沒收，如全部或一部不能沒│
│    │          │收時，以其財產抵償之。                        │
├──┼─────┼───────────────────────┤
│ 2  │事實欄一(二)│共同販賣第二級毒品，累犯，處有期徒刑柒年伍月。│
│    │          │扣案0000000000號行動電話SIM卡壹片沒收。未扣案 │
│    │          │之販賣毒品所得新臺幣壹仟元與丙○○連帶沒收，如│
│    │          │全部或一部不能沒收時，以其等財產連帶抵償之。  │
├──┼─────┼───────────────────────┤
│ 3  │事實欄一(三)│共同販賣第二級毒品，未遂，累犯，處有期徒刑年│
│    │          │玖月。扣案第二級毒品安非他命陸包（合計驗餘淨重│
│    │          │壹點玖參柒參公克），均沒收銷燬之。扣案00000000│
│    │          │08號行動電話SIM卡壹片沒收。                   │
└──┴─────┴───────────────────────┘
附表二（丙○○）
┌──┬─────┬───────────────────────┐
│編號│ 行為事實 │    罪    名    及    宣    告    刑          │
├──┼─────┼───────────────────────┤
│ 1  │事實欄一(二)│共同販賣第二級毒品，處有期徒刑柒年貳月。扣案09│
│    │          │00000000號行動電話SIM卡壹片沒收。未扣案之販賣 │
│    │          │毒品所得新臺幣壹仟元與丁○○連帶沒收，如全部或│
│    │          │一部不能沒收時，以其等財產連帶抵償之。        │
├──┼─────┼───────────────────────┤
│ 2  │事實欄一(三)│共同販賣第二級毒品，未遂，累犯，處有期徒刑年│
│    │          │柒月。扣案第二級毒品安非他命陸包（合計驗餘淨重│
│    │          │壹點玖參柒參公克），均沒收銷燬之。扣案00000000│
│    │          │08號行動電話SIM卡壹片沒收。                   │
└──┴─────┴───────────────────────┘

司法院資訊處製作；財團法人民間司法改革基金會備份。
